臺灣高等法院臺南分院民事裁定　　96年度抗字第49號
抗　告　人　乙○○
　　　　　　沈黃粟
相　對　人　美商花旗銀行股份有限公司
法定代理人　甲○○
代　理　人　丁○○
　　　　　　丙○○
送達代收人　戊○○
上列抗告人因相對人（債權人）與債務人沈雅文間聲請拍賣抵押
物強制執行事件，就除去租賃權之執行命令聲明異議，對於中華
民國95年10月19日臺灣臺南地方法院95年度執字第10892號裁定
提起抗告，本院裁定如下：
    主    文
抗告駁回。
抗告程序費用由抗告人負擔。
    理    由
一、本件相對人即債權人美商花旗銀行股份有限公司（下稱花旗
    銀行）主張：緣臺灣台南地方法院95年度執字第10892號聲
    請拍賣抵押物強制執行事件（相對人即債權人之執行名義為
    原審94年度拍字第1091號拍賣抵押物裁定及其確定證明），
    所拍賣之債務人沈雅文所有坐落台南縣新營市○○段1230號
    土地，暨其上226建號、門牌號碼台南縣新營市○○路168之
    1號房屋（下稱系爭房地），於民國（下同）95年6月5日下
    午3時30分以最底價新台幣（下同）2,432,000元實施第一次
    合併拍賣，無人應買，因該拍賣公告附表備註五載明：「查
    封時，債務人（沈雅文）母親（即抗告人沈黃粟）稱：系爭
    建物現為我與另一女兒（抗告人）乙○○居住，有簽訂租約
    ，債務人未居住系爭建物，嗣債務人具狀陳報系爭建物一樓
    部分於91年10月1日至101年9月30日止，出租狀元營造工程
    有限公司（負責人洪瑞炫），作為辦公場所及營利事業登記
    用；其餘部分為債務人母親居住，應買人請自行查證，拍定
    後不點交。」等語，即系爭房屋存有租賃關係，影響購買意
    願致未能拍定，承租人狀元營造工程有限公司（下稱狀元公
    司）與債務人沈雅文就系爭房屋一樓部分於91年10月1日至1
    01年9月30日止所簽訂之租賃契約，及承租人即抗告人沈黃
    粟與債務人沈雅文就系爭房屋除一樓部分外所簽訂之租賃契
    約，均於87年7月22日相對人與債務人沈雅文第一順位最高
    限額抵押權設定後所簽訂之租賃契約，另本件定於95年6月2
    6日下午3時30分進行第二次拍賣之底價為1,947,000元。但
    迄95年6月9日止債務人沈雅文所欠之抵押貸款本金2,030,00
    0元，及加計其自94年8月10日起至清償日止按本借款之指標
    利率加3.36%浮動計算之利息，則債務人沈雅文積欠之債權
    達2,178,947元，已超過第二次拍賣之底價1,947,000元，扣
    除土地增值稅約225,214元後，相對人所得分配之金額為1,7
    21,786元，故上開租賃顯已影響抵押物之價值，為此聲請原
    審法院准予除去租賃關係再實施拍賣，以便順利拍賣抵押物
    等語（見原審執行卷106頁）。
二、聲明異議人即抗告人乙○○、沈黃粟於原審法院聲明意旨略
    以：債務人沈雅文所有系爭房屋，因債務人沈雅文積欠抗告
    人乙○○（即債務人沈雅文之胞妹）1,200,000元之借款，
    遂於84年間即將之出租與抗告人沈黃粟（債務人沈雅文之母
    ），雙方定有不定期限之租賃契約，雖債務人沈雅文於87年
    間為向相對人花旗銀行借款，遂將系爭房屋提供予相對人設
    定3,420,000元之本金最高限額抵押權，並於95年間遭原審
    法院拍賣，然基於買賣不破租賃及善意第三人之信賴保護原
    則下，抗告人與債務人沈雅文間之租賃關係既早於債務人沈
    雅文提供系爭房屋予相對人設定抵押之前，相對人自不得聲
    請除去租賃關係，惟原審法院竟依相對人之聲請，認上開租
    賃權均在87年7月22日相對人與債務人沈雅文第一順位最高
    限額抵押權設定後所簽訂之租賃契約，而於95年9月13日准
    予核發執行命令除去抗告人及狀元營造工程有限公司之租賃
    權（按狀元營造工程有限公司未聲明異議），自有違誤，為
    此對原審法院就除去租賃權之執行命令聲明異議云云。
三、原審法院裁定以：
  (一)、按強制執行程序進行中，雖不得就原執行名義另行判斷債
      權人之請求權當否，但關於強制執行程序本身涉及之實體
      上事項，執行法院於得調查認定之範圍內，仍必須於該程
      序中自為判斷，強制執行法第8、9、17、19條即明文賦與
      執行法院調查權，同法第30條之1又準用民事訴訟法之規
      定，實務上即可據此為調查依據；惟抵押權人聲請執行法
      院除去租賃權，法院所為准駁之處分或裁定，並無確定實
      體上法律關係存否之效力，實體上就法律關係有爭執之人
      ，為求保護其權利，仍應另提起訴訟，以求解決（參照最
      高法院89年度台抗字第239號、86年度台抗字第160號裁定
      意旨）。因此，執行法院本得就抵押權人聲請除去租賃權
      之事項，於調查認定之範圍內自為判斷。查原審執行處於
      進行對系爭房屋查封之際，抗告人沈黃粟於查封現場陳稱
      ：「系爭房屋為伊與抗告人乙○○居住，至債務人沈雅文
      未住該處，伊有給付租金給債務人沈雅文，然細節是抗告
      人乙○○處理，伊與沈雅文有簽立租賃契約，另將租約呈
      報等語（見原審執行卷24、25頁之95年3月20日查封筆錄
      ）。然抗告人於查封後遲未提出任何房屋使用證明文件，
      經原審催請其查覆後，債務人沈雅文乃於95年4月20日具
      狀陳稱：「系爭房屋為抗告人沈黃粟居住，因債務人沈雅
      文與抗告人乙○○間有債權問題，所以將該屋抵押給抗告
      人乙○○，因單據存放於抗告人乙○○處，現無法取得，
      冀延些時間。至系爭房屋一樓則於91年10月間出租給訴外
      人狀元營造工程有限公司負責人洪瑞炫，作為辦公場所」
      等語（見原審執行卷59、60頁），惟債務人沈雅文嗣後仍
      未提出任何文件以實其說。俟相對人因系爭不動產於95年
      6月5日第一次拍賣後無人應買，顯有影響抵押權之實行，
      乃於95年6月13日具狀聲請原審法院除去系爭房屋之租賃
      關係，以利變更拍賣條件為點交，原審乃再次於95年6月1
      6日函告債務人沈雅文，請其陳報抗告人沈黃粟等人使用
      系爭房屋之證明文件及使用始期，逾期未陳報即視為抗告
      人乙○○、沈黃粟等人與訴外人狀元公司同時開始使用系
      爭房屋（見原審執行卷110頁）。而原審上開函文於95年6
      月21日經抗告人沈黃粟收受後，抗告人亦拒不提出任何使
      用房屋之證明。雖經原審法院另函請台南縣警察局新營分
      局查報系爭房屋使用情況，該警局查覆結果亦僅說明抗告
      人沈黃粟固居住於系爭房屋內，惟系爭房屋僅於92年8月1
      日出租給訴外人洪瑞炫使用（租期至102年7月31日止），
      並附上債務人沈雅文與訴外人洪瑞炫簽訂之租賃契約影本
      一份，有該局95年7月31日南縣營警偵字第0950011406號
      函在卷可證（見原審執行卷124至128頁）。綜合上述，抗
      告人及債務人沈雅文彼此間就使用系爭房屋之陳述已互有
      齟齬（抗告人沈黃粟稱有租賃關係，惟租約係沈雅文與乙
      ○○處理，只是沈黃粟支付租金云云；債務人沈雅文則稱
      伊係將系爭房屋抵押給其妹乙○○，並由伊母沈黃粟居住
      使用云云），且渠等對原審於查封後長達6個月期間數度
      催請其提出租約或其他使用系爭房屋之證明時，均未置理
      ，待至原審依相對人聲請予以核發除去租賃權之執行命令
      時，卻迅即於95年10月13日提出債務人沈雅文與其母沈黃
      粟記載於84年7月1日簽訂之嶄新租約原本一份為證（見原
      審執行卷143、144頁）。然查，抗告人於95年10月13日提
      出之租賃契約係載明承租標的為：「台南縣新營市○○路
      168號」、租期為「自民國84年7月1日起至民國104年7月1
      日止」之定期租賃，租金約定為5,000元，因債務人沈雅
      文積欠租約之連帶保證人乙○○借款1,200,000元，故於
      契約書表明以上開借款金額抵付租金，故全部租金一次付
      清，該租賃契約書有二份，租賃雙方各執一份為憑等語（
      見原審執行卷141至143頁之抗告人95年10月13日聲明狀之
      附件），則該租賃契約書約定之租賃標的與本件執行之系
      爭房屋門牌號碼「台南縣新營市○○路168之1號」尚有差
      異，亦與抗告人沈黃粟、債務人沈雅文於原審前階段執行
      程序所為之陳述顯不相同（況租約既表明出租人沈雅文亦
      執有一份契約書，何以債務人沈雅文遲未能於系爭房屋查
      封之際即行提出？），更與抗告人於聲明狀所表示雙方係
      簽訂「不定期限」租約之真意相背，自難憑上開租約即認
      抗告人及債務人間就系爭房屋自84年間起即有租賃關係存
      在。再者，若債務人沈雅文於87年向相對人貸款前，即已
      欠負其妹乙○○借款1,200,000元，因而將系爭房屋「抵
      押」給抗告人乙○○，並交付其系爭房屋之相關單據，致
      其已無使用系爭房屋之權源，何以抗告人乙○○卻未將其
      占有之系爭房屋設定抵押權以保障其債權，反而能令債務
      人沈雅文持系爭房屋之相關證明文件去向相對人辦理貸款
      程序？況系爭房屋若既早於84年間即由債務人沈雅文將之
      以抵債緣故全部交付與抗告人乙○○、沈黃粟占有使用，
      則債務人沈雅文何能於91年10月1日竟以自己名義將系爭
      房屋一樓部分有權另行出租予訴外人洪瑞炫？益徵抗告人
      及債務人沈雅文所稱彼等於84年間就系爭房屋已訂有租賃
      關係存在一節，顯非實在，而彼等提出於84年7月1日簽訂
      之租賃契約書，更屬臨訟編造。反觀，相對人所提出債務
      人沈雅文於87年間向相對人申請貸款之申請書，其上載明
      債務人沈雅文自陳系爭房屋乃供自住（與父母合住），貸
      款目的為了添購家具等語（見原審執行卷133頁之相對人
      95年9月5日聲請狀附件），不僅與債務人沈雅文之戶籍謄
      本記載相符，且原審法院就系爭房屋文件之送達，亦由債
      務人沈雅文親自收受（見原審法院95年4月14日送達證書
      ），則上開文書之記載即堪信為真實，並足證系爭房屋確
      供債務人沈雅文自住使用。縱債務人沈雅文於將系爭房屋
      設定抵押予相對人後，固曾將系爭房屋出租予抗告人沈黃
      粟、訴外人洪瑞炫等人，然渠等之租賃權利自不得影響相
      對人抵押權之實行。
  (二)、次按不動產所有人設定抵押權後，於同一不動產上固得設
      定地上權或其他權利，但其抵押權不因此而受影響。民法
      第866條定有明文；故不動產所有人於設定抵押權後，雖
      得依民法第866條之規定，復就同一不動產與第三人設定
      權利，但如於抵押權設定後與第三人訂立租賃契約而致抵
      押物之賣得價金，或抵押權人原得收取之法定孳息，有所
      影響者，依同條之規定言之，不問其契約之成立，在抵押
      物扣押之前後，對於抵押權人亦當然不能生效；其抵押權
      人因屆期未受清償，聲請拍賣抵押物時，執行法院自可依
      法以無租賃狀態逕行強制執行（最高法院74年台抗字第22
      7號判例及司法院院字第1446號解釋可資參照）。又強制
      執行法第98條第2項亦規定，不動產之租賃關係發生於設
      定抵押權之後，並對抵押權有影響者，經執行法院除去者
      ，不隨同移轉；蓋因抵押權為擔保物權，抵押人於設定抵
      押權之後，法律固允許用益權（如租賃權）之存在，但如
      影響抵押權所支配之抵押物交換價值時，對於抵押權人不
      生效力；換言之，事後之用益物權如使抵押物價值減少，
      致拍賣所得之價金，有不足以清償所擔保之債權之虞時，
      抵押權人即得聲請除去該項權利，而執行法院亦得依職權
      為之，以抵押物無負擔之方式拍賣；再抵押人於抵押權設
      定後，與第三人訂立租約，則拍賣之標的物，為第三人承
      租占有中，法院即不予點交且註明於拍賣公告中，則拍定
      人須承擔前手（即債務人）與第三人之租賃關係，且無法
      現實占有使用標得之房屋土地，勢將影響標的購買之意願
      ，此為眾所週知之事實；是如有此情事，常經多次拍賣無
      人應買，則拍賣之價格亦將節節降低，甚至因無人應買而
      依強制執行法第95條規定視為撤回該不動產之執行，影響
      抵押權人之受償權利甚大，執行法院自有依聲請或職權除
      去該租賃關係而為拍賣之必要。
  (三)、查系爭房屋第一順位之抵押權人即相對人於87年7月21日
      設定3,420,000元之本金最高限額抵押權，抵押債權本金
      部分亦達2,030,000元。惟債務人沈雅文又於抵押權設定
      後之91年間將系爭房屋出租予抗告人沈黃粟、訴外人洪瑞
      炫等人。但系爭房屋經原審法院於95年6月5日，以最低價
      2,432,000元實施第一次拍賣，無人應買，顯然系爭房地
      上租賃權之存在已影響到抵押權之實行，揆諸前揭說明，
      原審法院依相對人即債權人之聲請而於95年9月13日排除
      抗告人沈黃粟、訴外人洪瑞炫等人就系爭房屋與債務人沈
      雅文約定之租賃權，於法並無不合。抗告人以系爭房屋之
      出租早於債務人沈雅文向第一順位抵押權人設定抵押權之
      前為由，對原審法院排除租賃權之執行命令提出異議，並
      無理由，應予駁回。
四、抗告意旨略以：
  (一)、原裁定理由之二謂長達6個月期間通知債務人沈雅文提出
      租賃權存在之證明，均置之不理。今沈雅文既已隱瞞抗告
      人沈黃粟而逕將與抗告人乙○○有租賃關係存在之系爭房
      屋與相對人銀行辦理貸款，即其對系爭房屋遭原審拍賣之
      事實與現況均對抗告人刻意隱瞞，避而不談，自不會告知
      抗告人應提出租賃證明文件。且相對人花旗銀行明知抗告
      人沈黃粟現居系爭房屋，卻自95年6月至10月間，均未通
      知抗告人乙○○或沈黃粟提出任何相關證明文件，顯有違
      常理。
  (二)、抗告人乙○○係服務於台北縣八里鄉大崁國小（附在職證
      明），且因公忙，又於95年暑假進修研究所，因此僅於95
      年2月28日返家省親，嗣後直至95年10月5日中秋連假返鄉
      始發現法院逕行除去租賃權之裁定通知，期間長達半年，
      確實完全未獲任何訊息，且抗告人沈黃粟並不識字，現又
      獨居於系爭房屋，縱接獲通知亦不明其利害關係，今原審
      法院謂「置之不理」而逕行做出除去租賃權之裁定，實有
      不妥。該租賃權之存在攸關抗告人之權利，然僅通知債務
      人沈雅文而未通知抗告人，自有未合。
  (三)、債務人沈雅文向抗告人乙○○借貸為事實，有資金匯款資
      料可查，且系爭房屋於84年時地址確實為「民族路168號
      」，俟經門牌整編才改為「民族路168-1號」，有81年間
      之戶口名簿影本可按。債務人與抗告人乙○○確實因債務
      而簽訂租賃合約，抗告人乙○○係為求老母有一安身立命
      之所而與債務人訂立租約，然在完全不知情的情況下債務
      人沈雅文逕行將房屋修繕為由向銀行辦理貸款，其戶口遷
      入之理由係為子女就學問題而將戶籍遷入，實則債務人沈
      雅文並無居住該屋，自始至終均係抗告人沈黃粟一人居住
      ，債務人沈雅文自婚後便不曾居住於該屋，今抗告人在毫
      不知情的情況下，要如何主張並保護自己之權利？
五、按不動產所有人，設定抵押權後，於同一不動產上得設定地
    上權或其他權利，但其抵押權不因此而受影響，民法第866
    條定有明文。又抵押權為擔保物權，不動產所有人設定抵押
    權後，固仍得使用收益，但如影響抵押權者，對於抵押權人
    不生效力。故不動產所有人設定抵押權後，如與第三人訂立
    租賃契約而致抵押物之賣得價金，或抵押權人原得收取之法
    定孳息，有所影響者，依同條之規定言之，不問其契約之成
    立在抵押物扣押之前後，對於抵押權人亦當然不能生效。其
    抵押權人因屆期未受清償，聲請拍賣抵押物時，執行法院自
    可依法以無租賃狀態逕行強制執行，故祗須其租賃權係發生
    在抵押權設定之後，且影響抵押物之售價以致抵押權無法受
    清償者，法院即可為除去租賃權之處分，此有司法院25年院
    字第1446號解釋、最高法院86年度台抗字第588號判例及86
    年度台抗字第160號裁定可資參照。
六、經查：
  (一)、本件相對人即執行債權人花旗銀行於95年3月14日以原審9
      4年度拍字第1091號拍賣抵押物裁定及其確定證明書為執
      行名義，主張債務人沈雅文所欠貸款本金2,030,000元及
      自94年8月10日起至清償日止按本借款之指標利率加3.36%
      浮動計算之利息，向原審聲請拍賣債務人沈雅文所有系爭
      不動產，經原審95年度執字第10892號聲請拍賣抵押物強
      制執行事件受理在案。又上開房地係於87年7月21日由債
      務人沈雅文持以向債權人抵押貸款，設定3,420,000元之
      第一順位本金最高限額抵押權予債權人等情，有相對人提
      出之台灣台南地方法院94年度拍字第1091號民事裁定及確
      定證明書、他項權利證明書、抵押權設定契約書、消費性
      房屋抵押借款暨擔保透支約定書及土地及建物登記謄本附
      於原審執行卷可按（見原審執行卷7至16頁），堪信為真
      實。
  (二)、查系爭房地經原審執行法院於95年6月5日下午3時30分以
      底價2,432,000元實施第一次拍賣，該拍賣公告附表備註
      五載明：「查封時，債務人（沈雅文）母親（即抗告人沈
      黃粟）稱：系爭建物現為我與另一女兒（抗告人）乙○○
      居住，有簽訂租約，債務人未居住系爭建物，嗣債務人具
      狀陳報系爭建物一樓部分於91年10月1日至101年9月30日
      止，出租狀元營造工程有限公司（負責人洪瑞炫），作為
      辦公場所及營利事業登記用；其餘部分為債務人母親居住
     ，應買人請自行查證，拍定後不點交。」等語，係採不點
      交為拍賣條件，因無人應買而流標，有拍賣公告及拍賣筆
      錄附於原審執行卷可稽。又查，依強制執行法第91條第2
      項規定，如經減價20%再行拍賣時，其底價為1,947,000元
      。本件定於95年6月26日下午3時30分進行第二次拍賣之底
      價為1,947,000元。但迄95年6月9日止債務人沈雅文所欠
      之抵押貸款本金2,030,000元，及加計其自94年8月10日起
      至清償日止按本借款之指標利率加3.36%浮動計算之利息
      ，則債務人沈雅文積欠之債權達2,178,947元，已超過第
      二次拍賣之底價1,947,000元，扣除土地增值稅約225,214
      元後，相對人所得分配之金額為1,721,786元，故上開租
      賃關係之存在，已影響相對人本件抵押權之實現甚明，原
      審執行法院因而依據民法第866條但書規定及司法院院字
      第1446號解釋意旨，核發執行命令除去抗告人之租賃權，
      於法並無違誤。
  (三)、抗告意旨主張：抗告人乙○○與債務人沈雅文間借貸關係
      存在，即債務人沈雅文陸陸續續從84年間至90年間止向抗
      告人乙○○借用1,200,000元，因無法清償，因而以每月
      5,000元租予抗告人沈黃粟住，以抵銷到欠款完畢為止，
      並以有資金匯款資料可查云云，且提出租賃契約書原本附
      於原審執行卷143至146頁可按。惟查：
    (1)、抗告人乙○○並未提出其所謂之資金匯款資料以實其說
        ，則抗告意旨所稱債務人沈雅文陸陸續續從84年間至90
        年間止向抗告人乙○○借用1,200,000元，因無法清償
        云云，自乏依據。況該租賃合約上所載之建物門牌號碼
        係台南縣新營市○○里○○路168號而非台南縣新營市
        ○○里○○路168之1號，雖抗告人主張系爭房屋於84年
        時地址確實為「民族路168號」，俟經門牌整編才改為
        「民族路168-1號」云云，且於本院提出戶籍謄本二件
        為證（見本卷8、9頁）。惟查相對人於96年3月20日具
        狀提出台南縣鹽水地政於69年11月3日第一次總登記時
        ，系爭房屋即登記為『民族路168-1號』，另於69年9月
        5日之建物複丈結果中門牌亦為『民族路168-1號』，此
        有建築改良物登記簿及台南縣鹽水地政事務所水建物複
        丈（勘測）結果圖影本附於本院卷可稽（見本院卷30至
        32頁），而抗告人所提出之戶籍謄本二件亦不足以證明
        系爭房屋於84年時地址確實為「民族路168號」，俟經
        門牌整編才改為「民族路168-1號」之事實，是抗告人
        主張自無可採。
    (2)、又抗告人於抗告狀中亦自承抗告人沈黃粟並不識字，惟
        抗告人與債務人等三人於原審法院95年10月13日所提出
        之房屋租賃契約書（見原審執行卷143至146頁），卻有
        抗告人沈黃粟之簽名，且抗告人於原審95年3月20日執
        行查封系爭房地後遲未提出，而原審於查封後長達6個
        月期間數度催請其提出租約或其他使用系爭房屋之證明
        時，抗告人均未置理，俟至原審於95年9月13日核發除
        去系爭房屋租賃權之執行命令時，抗告人始於95年10月
        13日提出債務人沈雅文與其母沈黃粟記載於84年7月1日
        簽訂之嶄新租約原本一份為證（見原審執行卷143、144
        頁）。益徵系爭房屋租賃契約書係屬臨訟編造，不足採
        信。
    (3)、又依債務人沈雅文於87年7月間向相對人申請貸款所簽
        立申請書，標的物使用狀況，債務人沈雅文既已勾選係
        自住並註明與父母合住，另於申請書之背面最末簽名保
        證該申請書各欄均依實記載，有該申請書影本在卷可按
        （見原審執行卷133頁、本院卷33頁），則系爭房屋於8
        7年7月間應係供債務人沈雅文自住無誤，故縱嗣後債務
        人沈雅文有出租與抗告人沈黃粟、訴外人狀元公司（負
        責人洪瑞炫），作為辦公場所及營利事業登記用，然依
        前揭說明，均不得影響相對人實行抵押權。
  (四)、綜上所述，抗告人與執行債務人沈雅文間就系爭房屋有租
      賃關係存在尚屬無從證明，縱認抗告人與執行債務人沈雅
      文間就系爭房屋有租賃關係存在，亦係成立於87年7月22
      日相對人與債務人沈雅文第一順位最高限額抵押權設定之
      後，且顯然影響登記在先相對人之抵押權之實行，從而，
      原審依相對人之聲請，准予除去承租人即抗告人與債務人
      沈雅文就系爭房屋之租賃權，以無租賃關係之狀態進行拍
      賣程序，並據以駁回抗告人之聲明異議，依法並無不合，
  　　抗告意旨仍執前詞，指摘原裁定不當，求予廢棄，非有理
      由，應予駁回。
  (五)、本件事證明確，其他抗告理由並不影響本件裁定之結果，
      毋庸再予審酌之，併予明。
七、據上論結，本件抗告為無理由，依強制執行法第30條之1、
    民事訴訟法第495條之1第1項、第449條第1項、第95條、第
    78條、第85條第1項前段，裁定如主文。
中　　華　　民　　國　　96　　年　　3　　月　　30　　 日
                  民事第一庭    　審判長法　官  林金村
　　　　　　　　　　　　　　　　        法　官  李文賢
　　　　　　　　　　　　　　　　        法　官  胡景彬
上為正本係照原本作成。
抗告人如不服本裁定，僅得於收受本裁定正本送達後10日內以適
用法規顯有錯誤為理由，向本院提出再抗告狀（須附繕本）依法
應繳納抗告費新台幣1千元，並委任律師為訴訟代理人，經本院
許可後始可再抗告於最高法院。
中　　華　　民　　國　　96　　年　　3 　　月　　30　　日
                                        書記官  趙玲瓏
【附記】
民事訴訟法第495條之1第2項準用同法第466條之1第1、2項規定：
(1)對於第二審判決上訴，上訴人應委任律師為訴訟代理人。但上
  訴人或其法定代理人具有律師資格者，不在此限。
(2)上訴人之配偶、三親等內之血親、二親等內之姻親，或上訴人
  為法人、中央或地方機關時，其所屬專任人員具有律師資格並
  經法院認為適當者，亦得為第三審訴訟代理人。
民事訴訟法第466條之2：
上訴人無資力委任訴訟代理人者，得依訴訟救助之規定，聲請第
三審法院為之選任律師為其訴訟代理人。
